臺灣高雄地方法院刑事判決　　　　　　 110年度金訴字第67號
公　訴　人　臺灣高雄地方檢察署檢察官
被　　　告　蔡仁欽


被　　　告　賴嘉誠




被　　　告　田岳文



上列被告等因詐欺等案件，經檢察官提起公訴（109 年度偵字第
10043 、14068 、19167 號），因被告於準備程序進行中，就被
訴事實均為有罪之陳述，經受命法官告知簡式審判程序之旨，並
聽取被告等與公訴人之意見後，裁定依簡式審判程序後分別辯論
，合併判決如下：
    主    文
丁○○犯三人以上共同冒用公務員名義詐欺取財罪，處有期徒刑
壹年貳月。未扣案如附表三編號3 所示犯罪所得沒收，於全部或
一部不能沒收或不宜執行沒收時，追徵其價額。
戊○○犯三人以上共同冒用公務員名義詐欺取財罪，處有期徒刑
壹年貳月。未扣案如附表三編號2 所示犯罪所得沒收，於全部或
一部不能沒收或不宜執行沒收時，追徵其價額。
甲○○犯三人以上共同冒用公務員名義詐欺取財罪，處有期徒刑
壹年貳月。未扣案如附表三編號1所示犯罪所得沒收，於全部或
一部不能沒收或不宜執行沒收時，追徵其價額。
    事    實
一、戊○○、丁○○、甲○○於民國109 年3 月間均明知陳芋宏
    （檢察官另案偵辦中）、彭皓文（所涉犯行由本院另案審理
    中）及真實姓名年籍不詳、綽號「貔貅」之成年男子等人所
    屬之詐騙集團（下稱本案詐欺集團）係以實施詐術為手段，
    具有「持續性」、「牟利性」及有「結構性」之詐欺犯罪組
    織，仍透過陳芋宏之介紹，基於參與犯罪組織之犯意加入本
    案詐欺集團；並與陳芋宏、彭皓文及真實姓名年籍不詳、綽
    號「貔貅」之成年男子等人所屬詐欺集團成員，共同意圖為
    自己不法之所有，基於冒用公務員名義、三人以上共犯詐欺
    之犯意聯絡，約定由甲○○擔任一線面交及提款車手、彭皓
    文擔任監控車手、戊○○擔任一線提款車手、陳芋宏及丁○○擔任一線提款車手兼車手頭，渠等5 人並於109 年3 月4
    日分乘車牌號碼000-0000號、ABY-5139號自用小客車南下高
    雄，而為以下之犯行：
  ㈠不詳詐欺集團成員先於109 年3 月4 日上午10時許，以內政
    部警政署165 反詐騙諮詢專線人員之名義，撥打電話予丙○○，訛稱：因涉及刑事案件，需要提供提款卡作為證物云云
    ，致丙○○陷於錯誤，而準備如附表一所示帳戶之提款卡。
    彭皓文再駕駛車牌號碼000- 0000 號自用小客車，搭載甲○○前往丙○○位於高雄市○○區○○街0 巷00號7 樓之4 之
    住處，並由甲○○以高雄地方法院公證處黃專員之名義，向
    丙○○拿取上開提款卡及提款卡密碼，並於得手後交付予彭
    皓文。彭皓文再駕駛上開車輛前往高雄市○鎮區○○○路00
    0 號「新光三越」百貨公司與戊○○、丁○○、陳芋宏等人
    會合。
  ㈡戊○○、丁○○、甲○○、陳芋宏、彭皓文等5 人於上開百
    貨公司集合後，由陳芋宏將如附表一所示之提款卡分由眾人
    進行提領，戊○○、丁○○、甲○○、陳芋宏再分別於附表
    二所示之時間、地點，提領如附表二所示之款項，並交付予
    如附表二所示之人。戊○○、丁○○、甲○○並因而取得如
    附表三所示之酬勞。
二、經丙○○訴由高雄市政府警察局苓雅分局報告臺灣高雄地方
    檢察署（下稱高雄地檢署）檢察官偵查起訴。
    理    由
一、程序事項及證據能力之說明─
  ㈠本件被告丁○○、戊○○、甲○○所犯係死刑、無期徒刑、
    最輕本刑為3 年以上有期徒刑以外之罪，其於準備程序進行
    中，就被訴事實為有罪之陳述（見院卷第273 、275 、363
    頁），經本院告知簡式審判程序之旨，並聽取當事人之意見
    後，認無不得或不宜改依簡式審判程序進行之情形，爰依刑
    事訴訟法第273 條之1 第1 項規定，裁定本件進行簡式審判
    程序。本件卷內之證據資料，依同法第273 條之2 規定，不
    受同法第159 條第1 項關於傳聞法則規定之限制，依法均有
    證據能力，合先敘明。
  ㈡按組織犯罪防制條例第12條第1 項中段規定：「訊問證人之
    筆錄，以在檢察官或法官面前作成，並經踐行刑事訴訟法所
    定訊問證人之程序者為限，始得採為證據。」本案關於證人
    丙○○、謝俊鳳之警詢筆錄，既非在檢察官或法官面前作成
    ，依上開規定，自不得採為被告丁○○、戊○○、甲○○犯
    組織犯罪防制條例罪名之證據，是本判決所引用證人丙○○
    、謝俊鳳之警詢筆錄，僅於認定被告丁○○、戊○○、甲○○犯加重詐欺罪、洗錢罪部分具有證據能力，先予指明。
二、認定事實所憑證據及理由─
    訊據被告丁○○、戊○○、甲○○坦承不諱（見警一卷第17
    -28 、67-77 、99-108頁、偵一卷第17-19 、54-55 、59、
    60、67-70 、79-83 頁、聲羈一卷第24-26 頁、聲羈二卷第
    28-31 頁、偵三卷第173-177 頁、院卷第297 、394 頁），
    且經證人即告訴人丙○○、證人謝俊鳳於警詢證述明確，並
    有被告丁○○指認犯罪嫌疑人紀錄表（警一卷第141-147 頁
    、警二卷第19-23 頁；警一卷第29-31 頁）、高雄市政府警
    察局苓雅分局搜索、扣押筆錄、扣押物品目錄表、扣押物品
    收據（警二卷第29-41 頁；警一卷第35-41 頁）、扣押物品
    照片（警二卷第53頁）、自願受搜索同意書、高雄市政府警
    察局苓雅分局搜索、扣押筆錄、扣押物品目錄表、扣押物品
    收據（警二卷第43-51 頁；警一卷第43-51 頁）、扣押物品
    照片（警一卷第55頁）被告丁○○指認上游照片（偵三卷第
    185 頁）、被告甲○○指認犯罪嫌疑人紀錄表（警一卷第79
    -81 頁）、被告戊○○指認犯罪嫌疑人紀錄表（警一卷第
    109-11 1頁；警三卷第19-21 頁）、高雄市政府警察局苓雅
    分局搜索、扣押筆錄、扣押物品目錄表、扣押物品收據（警
    一卷第117-123 頁；警三卷第29-35 頁）、內政部警政署反
    詐騙諮詢專線紀錄表、受理各類案件紀錄表（警一卷第149
    -150、165 頁）、高雄銀行存摺封面及交易明細影本（警一
    卷第151 頁；警二卷第131 頁）、高雄三信銀行存摺封面及
    交易明細影本（警一卷第153 頁；警二卷第133 ）、元大銀
    行存摺封面及交易明細影本（警一卷第155 頁；警二卷第13
    5 頁）、國泰世華銀行存摺封面及交易明細影本（警一卷第
    157 頁；警二卷第137 頁）、中國信託銀行存摺封面及交易
    明細影本（警一卷第159 頁；警二卷第139 頁）、台北富邦
    銀行存摺封面及交易明細影本（警一卷第161 頁；警二卷第
    141 頁）、華南商業銀行存摺影本（警一卷第163 頁；警二
    卷第143 頁）、監視器影像擷圖53張（警一卷第169-223 頁
    ；警二卷第57- 111 頁）、高雄銀行九如分行109 年9 月28
    日高銀九密字第1090000092號函暨附件交易查詢清單（偵三
    卷第59-61頁）、中國信託商業銀行股份有限公司109年10月
    5日中信銀字第109224839245025號函暨附件存款交易明細（
    偵三卷第69- 73頁）、元大商業銀行股份有限公司109年10
    月12日元銀字第1090011758號函暨附件客戶往來交易明細（
    偵三卷第77-79頁）、國泰世華商業銀行存匯作業管理部109
    年10月6日國世存匯作業字第1090147594號函暨附件交易明
    細表（偵三卷第83-8 5頁）、高雄市第三信用合作社109年
    10月23日高三信社祕文字第2162號函暨附件存款往來交易明
    細查詢（偵三卷第89-91頁）、台北富邦商業銀行股份有限
    公司三民分行109年10月7日北富銀三民字第1090000041號函
    暨附件交易明細表（偵三卷第95-97頁）、華南商業銀行股
    份有限公司109年9月25日營清字第1090027346號函暨附件存
    款往來明細表（偵三卷第101-103頁）、南投地方法院109年
    度審訴字第104號刑事判決-甲○○（院卷第142頁）、臺灣
    高等法院臺中分院110年度金上訴字第187號刑事判決（院卷
    第143-156頁）、臺灣苗栗地方法院109年度苗簡字第1063號
    刑事簡易判決-戊○○（院卷第157- 160頁
    ）、臺灣苗栗地方檢察署檢察官109年度偵字第2189號起訴
    書（院卷第161-164頁）、臺灣新竹地方檢察署檢察官109年
    度偵字第5649、6255、10104號起訴書-丁○○、甲○○（院
    卷第165- 173頁）、臺灣臺中地方法院109年度金訴字第395
    號刑事判決-丁○○、甲○○（院卷第175-18 5頁）等件在
    卷可憑，足認被告丁○○、戊○○、甲○○前揭任意性自白
    與事實相符，堪予採信。從而，本案事證明確，被告丁○○
    、戊○○、甲○○上開犯行，洵堪認定，應依法論科。
三、論罪科刑
  ㈠按刑法第339 條之4 第1 項第2 款以「三人以上共同犯之」
    作為詐欺取財犯罪之加重處罰構成要件，無非係考量多人共
    同行使詐術手段，易使被害人陷於錯誤，其主觀惡性較單一
    個人行使詐術為重，有加重處罰之必要；且本款所謂「三人
    以上共同犯之」，不限於實施共同正犯，尚包含同謀共同正
    犯，此觀增訂此款之立法理由即明。被告丁○○、戊○○、
    甲○○參與之加重詐欺取財犯行，尚有陳芋宏、彭皓文、「
    貔貅」及其他負責以電話行騙之真實姓名年籍不詳詐欺集團
    成員，足見各犯罪階段均屬緊湊相連，並由3 人以上縝密分
    工為之，相互為用，方能完成前揭詐欺犯罪。
  ㈡次按組織犯罪防制條例所稱之犯罪組織，係指三人以上，以
    實施強暴、脅迫、詐欺、恐嚇為手段或最重本刑逾5 年有期
    徒刑之罪，所組成具有持續性及牟利性之有結構性組織；而
    所稱有結構性組織，係指非為立即實施犯罪而隨意組成，不
    以具有名稱、規約、儀式、固定處所、成員持續參與或分工
    明確為必要，組織犯罪防制條例第2 條第1 、2 項分別定有
    明文。依被告所參與之組織，成員均係以詐騙他人金錢獲取
    不法所得為目的，分別負責撥打電話或上下聯繫、指派工作
    或擔任車手收取贓款等行為，堪認被告所參與者，係透過縝
    密之計畫與分工，成員彼此相互配合，由多數人所組成之於
    一定期間內存續以實施詐欺為手段而牟利之具有完善結構之
    組織，其屬三人以上，以實施詐術為手段，所組成之具有持
    續性及牟利性之有結構性組織之犯罪組織之事實，堪以認定
    。查被告丁○○、戊○○、甲○○在本案犯罪組織中僅擔任
    車手工作，且被告丁○○、甲○○參與本案綽號「貔貅」所
    屬之本案詐欺集團，與先前經論罪科刑之犯罪組織不同，經
    渠等自承在卷（見院卷第273 頁），並有臺灣臺中地方法院
    109 年度金訴字第395 號判決可參（見院卷第175-185 頁）
    ，本院自得加以審判，是被告丁○○、戊○○、甲○○僅參
    與本案詐欺集團，而非發起、主持、操縱或指揮該犯罪組織
    之人，亦堪認定。
  ㈢另按洗錢防制法第15條之特殊洗錢罪，係在無法證明前置犯
    罪之特定不法所得，而未能依洗錢防制法第14條之一般洗錢
    罪論處時，始予適用。過去實務認為，行為人對犯特定犯罪
    所得之財物或利益作直接使用或消費之處分行為，或僅將自
    己犯罪所得財物交予其他共同正犯，祇屬犯罪後處分贓物之
    行為，非本條例所規範之洗錢行為，惟依新法規定，倘行為
    人意圖掩飾或隱匿特定犯罪所得來源，而將特定犯罪所得直
    接消費處分，甚或交予其他共同正犯予以隱匿，或由共同正
    犯以虛假交易外觀掩飾不法金流移動，即難認僅單純犯罪後
    處分贓物之行為，應仍構成新法第2 條第1 或2 款之洗錢行
    為（最高法院108 年度台上字第1744號、108 年度台上字第
    3086號判決意旨參照）。刑法第339 條之4 第1 項之加重詐
    欺取財罪為法定刑1 年以上7 年以下有期徒刑之罪，屬洗錢
    防制法第3 條第1 款所規定之特定犯罪。被告丁○○、戊○○、甲○○擔任車手領取詐欺款項後轉交上繳給其他真實姓
    名年籍不詳之詐欺集團成員工作，可證被告丁○○、戊○○
    、甲○○及其所屬詐欺集團刻意以複雜、迂迴之流程而收取
    、交付詐欺贓款，其目的無非在使檢警機關不易追緝，及掩
    飾、隱匿犯罪所得去向，以求終局取得詐欺之犯罪所得，客
    觀上已製造金流斷點、主觀上更有掩飾、隱匿犯罪所得之意
    ，自非單純處分贓物可以比擬，洵屬洗錢防制法第2 條第1
    款、第2 款所稱之洗錢行為。
  ㈣核被告丁○○、戊○○、甲○○所為，均係犯組織犯罪防制
    條例第3 條第l 項後段之參與犯罪組織罪、刑法第339 條之
    4 第1 項第1 款、第2 款之三人以上共同冒用公務員名義詐
    欺取財罪、洗錢防制法第14條第1 項之一般洗錢罪。
  ㈤再按共同實行犯罪行為之人，在合同意思範圍以內，各自分
    擔犯罪行為之一部，相互利用他人之行為，以達其犯罪之目
    的者，即應對於全部所發生之結果，共同負責，不問犯罪動
    機起於何人，亦不必每一階段犯行，均經參與。又關於犯意
    聯絡，不限於事前有所協議，其於行為當時，基於相互之認
    識，以共同犯罪之意思參與者，亦無礙於共同正犯之成立。
    且數共同正犯之間，原不以直接發生犯意聯絡者為限，即有
    間接之聯絡者，亦包括在內（最高法院98年度台上字第4384
    號、98年度台上字第713 號判決意旨參照）。而在詐騙集團
    中從事詐騙所得款項之領款行為，係參與犯罪行為之實行，
    而非單純於該詐欺集團犯罪行為完成後，予以助力，縱未參
    與事前之謀議及事中之詐騙行為，仍應成立共同正犯，而非
    刑法上不罰之「事後幫助」或單純之幫助犯（最高法院100
    年度台上字第2833號、95年度台上字第2383號判決均同此結
    論）。被告丁○○、戊○○、甲○○雖未親自參與撥打電話
    傳遞詐欺訊息等行為，然渠等擔任車手工作，顯見被告丁○○、戊○○、甲○○與另案之陳芋宏、彭皓文、「貔貅」及
    其他詐欺集團成員間皆有犯意聯絡及行為分擔，則被告丁○○、戊○○、甲○○所為既屬該詐欺集團犯罪歷程不可或缺
    之重要環節，足認渠等均係以自己犯罪之意思而參與本案，
    自應就其所參與犯行所生之全部犯罪結果共同負責。被告丁○○、戊○○、甲○○就其所涉三人以上共同冒用公務員名
    義詐欺取財、一般洗錢等犯行，與陳芋宏、彭皓文、「貔貅
    」及其他真實姓名年籍不詳之詐欺集團成員等人有犯意聯絡
    及行為分擔，應論以共同正犯。
  ㈥被告丁○○、戊○○、甲○○以一行為觸犯數罪名之異種想
    像競合犯，應依刑法第55條前段規定，應依刑法第55條規定
    ，從一重之三人以上共同冒用公務員名義詐欺取財罪處斷。
  ㈦刑之減輕事由：
    按一行為而觸犯數罪名之想像競合犯，係指行為人以一行為
    ，而侵害數個相同或不同之法益，具備數個犯罪構成要件，
    為充分保護被害法益，避免評價不足，乃就行為所該當之數
    個構成要件分別加以評價，而論以數罪。但因行為人祗有單
    一行為，較諸數個犯罪行為之侵害性為輕，揆諸「一行為不
    二罰」之原則，法律乃規定「從一重處斷」即為已足，為科
    刑上或裁判上一罪。由於想像競合犯在本質上為數罪，行為
    所該當之多數不法構成要件，均有其獨立之不法及罪責內涵
    ，因此法院於判決內，仍應將其所犯數罪之罪名，不論輕重
    ，同時並列，不得僅論以重罪，置輕罪於不顧；而於決定處
    斷刑時，各罪之不法及罪責內涵，亦應一併評價，並在最重
    罪名之法定刑度內，量處適當之刑，且不得科以較輕罪名所
    定最輕本刑以下之刑，觀諸刑法第55條規定即明。於刑事立
    法上，針對特定犯罪行為刑事制裁依據之刑法（含特別刑法
    ）條款，乃是就具體之犯罪事實，經過類型化、抽象化與條
    文化而成。是刑法（含特別刑法）所規定之各種犯罪，均有
    符合其構成要件之犯罪事實。想像競合犯，於本質上既係數
    罪，則不論行為人係以完全或局部重疊之一行為所犯，其所
    成立數罪之犯罪事實，仍各自獨立存在，並非不能分割（最
    高法院108 年度台上字第3563號判決意旨參照）。且想像競
    合犯之處斷刑，本質上係「刑之合併」。其所謂從一重處斷
    ，乃將想像競合犯組成之評價上數罪，合併為科刑一罪，其
    所對應之刑罰，亦合併其評價上數罪之數法定刑，而為一個
    處斷刑。易言之，想像競合犯侵害數法益者皆成立犯罪，論
    罪時必須輕、重罪併舉論述，同時宣告所犯各罪名，包括各
    罪有無加重、減免其刑之情形，亦應說明論列，量刑時併衡
    酌輕罪部分量刑事由，評價始為充足，然後依刑法第55條前
    段規定「從一重處斷」，非謂對於其餘各罪可置而不論。因
    此，法院決定處斷刑時，雖以其中最重罪名之法定刑，做為
    裁量之準據，惟於裁量其輕重時，仍應將輕罪合併評價在內
    （最高法院108 年度台上字第4405、4408號判決意旨參照）
    。而犯洗錢防制法第14、15條之罪，在偵查或審判中自白者
    ，減輕其刑，洗錢防制法第16條第2項有所明定。被告丁○○、戊○○、甲○○於偵查及審判中既自白其涉有一般洗錢
    之犯行，即應適用洗錢防制法第16條第2項減輕其刑，縱因
    想像競合之故，而如前所述從一重以三人以上共同冒用公務
    員名義詐欺取財罪處斷，惟揆諸前開判決意旨，本院仍應將
    前開一般洗錢罪經減輕其刑之情形評價在內，於量刑併予審
    酌。又參與犯罪組織情節輕微者，得減輕或免除其刑，組織
    犯罪防制條例第3條第1項但書定有明文。查被告丁○○、戊○○、甲○○參與本案詐欺集團犯罪組織，並擔任車手取得
    詐欺款項後上繳，如附表二所示告訴人因而受有財產上損害
    ，危害非輕，難認被告丁○○、戊○○、甲○○參與犯罪組
    織之情節輕微，即無依上開規定減免其刑之餘地，併予敘明
    。又被告丁○○、戊○○、甲○○於偵查及本院審理中坦承
    洗錢犯行，本案對被告丁○○、戊○○、甲○○予以量刑時
    ，毋庸就洗錢防制法第14條第1項其法定刑中之罰金刑一併
    論科，僅需在量刑中加以審酌即可，附此陳明。
  ㈧爰以行為人之責任為基礎，審酌被告丁○○、戊○○、甲○○正值青年，卻不思付出自身勞力或技藝，循合法途徑獲取
    財物，竟參與犯罪組織而為本案加重詐欺取財及洗錢犯行，
    造成告訴人等受有如附表二所示財產損失，價值觀念偏差，
    實有不該；惟念及被告丁○○、戊○○、甲○○犯後於偵查
    及本院審理時坦承犯行，合於洗錢防制法第16條第2 項規定
    ，依法就洗錢犯行得減輕之；被告丁○○、戊○○請求將本
    案移付調解，因告訴人丙○○不願到庭無法成立調解之犯後
    態度，被告丁○○、戊○○、甲○○於本案中擔任第一線車
    手或車手頭收取詐欺款項之行為分擔程度，均並非立於犯罪
    主導角色；兼衡被告丁○○於本院審理中自述高中肄業之教
    育程度、從事服務業、離婚、育有一名未成年子女之生活狀
    況；被告戊○○於本院審理中自述國中畢業之教育程度、從
    事貼磁磚工作、未婚、無重大疾病、無子女之生活狀況；被
    告甲○○於本院審理中自述國中肄業之教育程度、入監前無
    業、未婚、無重大疾病、無子女之活狀況，暨渠等犯罪之動
    機、目的、手段、詐騙金額等一切情狀，分別量處如主文第
    1項至第3項所示之刑。
  ㈨不宣告強制工作之理由：
    刑法第55條之想像競合犯，係一行為觸犯數罪名，該規定依
    體系及文義解釋，可知行為人所犯數罪係成立實質競合，自
    應對行為人所犯各罪，均予評價，始屬適當。換言之，想像
    競合犯本質上為數罪，各罪所規定之刑罰、沒收及保安處分
    等相關法律效果，自應一併適用，否則將導致成立數罪之想
    像競合與成立一罪之法規競合，二者法律效果無分軒輊之失
    衡情形，尚非立法者於制定刑法第55條時，所作之價值判斷
    及所欲實現之目的。又刑法第33條及第35條僅就刑罰之主刑
    ，定有輕重比較標準，想像競合犯係一行為觸犯數罪名，為
    避免對同一行為過度及重複評價，刑法第55條前段規定「從
    一重處斷」。因此所謂「從一重處斷」，僅限於「主刑」，
    法院應於較重罪名之法定刑度內，量處適當刑罰。至於輕罪
    罪名所規定之沒收及保安處分，因非屬「主刑」，故與刑法
    第55條從一重處斷之規定無關，自得一併宣告，蓋輕罪罪名
    所規定之沒收及保安處分，屬刑罰以外之法律效果，並未被
    重罪所吸收，仍應一併適用，此與罪刑法定原則無違。106
    年、107 年間2 次修正後之組織犯罪防制條例第2 條第1 項
    所稱之犯罪組織，已排除原有之「常習性」要件，另將實施
    詐欺手段之具有持續性或牟利性之有結構性組織，納入本條
    例適用範圍，並對參與犯罪組織之行為人，於第3 條第1 項
    後段但書規定「參與情節輕微者，得減輕或免除其刑」。惟
    同條第3 項仍規定「應於刑之執行前，令入勞動場所，強制
    工作，其期間為3 年」，而未依個案情節，區分行為人是否
    具有反社會的危險性及受教化矯治的必要性，一律宣付刑前
    強制工作3 年。然則，衡諸該條例所規定之強制工作，性質
    上原係對於有犯罪習慣，或因遊蕩、懶惰成習而犯罪者，所
    為之處置，修正後該條例既已排除常習性要件，從而，本於
    法律合憲性解釋原則，依司法院釋字第471 號關於行為人有
    無預防矯治其社會危險性之必要，及比例原則等與解釋意旨
    不相衝突之解釋方法，為目的性限縮，對犯該條例第3 條第
    1 項之參與犯罪組織罪者，視其行為之嚴重性、表現之危險
    性、對於未來行為之期待性，以及所採措施與預防矯治目的
    所需程度，於有預防矯治其社會危險性之必要，且符合比例
    原則之範圍內，由法院依該條例第3 條第3 項規定，一併宣
    告刑前強制工作。是故行為人以一行為觸犯組織犯罪防制條
    例第3 條第1 項後段之參與犯罪組織罪，及刑法第339 條之
    4 第1 項第2 款之加重詐欺取財罪，依刑法第55條前段規定
    從一重之加重詐欺取財罪處斷而為科刑時，法院審酌個案情
    節，於有預防矯治其社會危險性之必要，且符合比例原則之
    範圍內，得依組織犯罪防制條例第3 條第3 項規定，一併宣
    告刑前強制工作（最高法院刑事大法庭108 年度台上大字第
    2306號裁定要旨）。本院審酌被告丁○○、戊○○、甲○○
    加入本案詐欺集團，擔任車手或車手頭工作，但仍無證據證
    明被告丁○○、戊○○、甲○○居於詐欺集團之核心或重要
    地位，其加入詐欺集團期間不長，歷經本案論罪科刑之處罰
    ，已足以促使其心生警惕，嚇阻再犯，並無再採取刑罰以外
    之措施限制其自由，以預防矯治其社會危險性之必要，如此
    亦符合比例原則，故不依組織犯罪防制條例第3 條第3 項規
    定對被告諭知強制工作。
四、沒收
  ㈠按犯罪所得，屬於犯罪行為人者，沒收之，於全部或一部不
    能沒收或不宜執行沒收時，追徵其價額；犯罪所得已實際合
    法發還被害人者，不予宣告沒收或追徵，刑法第38條之1 第
    1 項前段、第3 項、第5 項定有明文。且犯罪所得之沒收或
    追徵，在於剝奪犯罪行為人之實際犯罪所得，使其不能坐享
    犯罪之成果，以杜絕犯罪誘因，性質上屬類似不當得利之衡
    平措施。苟無犯罪所得，自不生利得剝奪之問題。2 人以上
    共同犯罪，關於犯罪所得之沒收或追徵，倘個別成員並無犯
    罪所得，且與其他成員對於所得亦無事實上之共同處分權時
    ，即無「利得」可資剝奪，故共同正犯所得之沒收或追徵，
    應就各人所分得者為之。又所謂各人「所分得」之數，係指
    各人「對犯罪所得有事實上之處分權限」者而言。各共同正
    犯有無犯罪所得、所得多寡，事實審法院應視具體個案之實
    際情形，綜合卷證資料及調查結果，依自由證明程序釋明其
    合理之依據而為認定（最高法院107 年度台上字第2491號判
    決意旨參照）。查被告丁○○、戊○○、甲○○本案犯罪所
    得，分別如附表三各編號所示，其餘均已上繳其他詐騙集團
    成員一情，業據渠等供承在卷（見院卷第273 頁），是應依
    刑法第38條之1 第1 項及洗錢防制法第18條第1 項前段之規
    定分別諭知沒收，且因未扣案，均應依刑法第38條之1 第3
    項規定，諭知於全部或一部不能沒收或不宜執行沒收時，追
    徵其價額。
  ㈡至於扣案被告丁○○持有之iPhone手機1 支（含門號000000
    0000SIM 卡1 枚、序號000000000000000 ）、iPhone手機1
    支（含門號0000000000SIM 卡1 枚，序號：00000000000000
    0 、000000000000000 ）、合作金庫提款卡1 張（帳戶：00
    00000000000000）、中華郵政金融卡1 張（帳戶：00000000
    00000000）、陽信銀行金融卡1 張（帳戶：000000000000）
    、中華郵政金融卡1 張（帳戶：0000000000000000）、陽信
    銀行存摺1 本（帳號：00000000000 ）、中華郵政存摺1 本
    （帳戶：0000000000000000）、國泰世華金融卡1 張（帳戶
    ：0000000000000000）。被告戊○○持有之iPhone手機1 支
    （門號：0000000000、序號：000000000000000 ），無證據
    顯示與本案有何關連或供本案犯行所用，爰均不予諭知沒收
    。
據上論斷，應依刑事訴訟法第299 條第1 項前段，判決如主文。
本案經檢察官乙○○提起公訴，檢察官劉淑慧到庭執行職務。
中    華    民    國   110    年    10    月    29    日
                  刑事第一庭  法  官  賴建旭
以上正本證明與原本無異。
如不服本判決應於收受送達後20日內向本院提出上訴書狀，並應
敘述具體理由；其未敘述上訴之理由者，應於上訴期間屆滿後20
日內向本院補提理由書（均須按他造當事人之人數附繕本）「切
勿逕送上級法院」。
告訴人或被害人如不服判決，應備理由具狀向檢察官請求上訴，
上訴期間之計算，以檢察官收受判決正本之日起算。
因疫情而遲誤不變期間，得向法院聲請回復原狀。
中    華    民    國   110    年    10    月    29    日
                              書記官  陳雅惠
┌──────────────────────────┐
│《卷宗目錄》                                        │
│高市警苓分偵字第10970703600 號（警一卷）            │
│高市警苓分偵字第10970703604 號（警二卷）            │
│高市警苓分偵字第10970703615 號（警三卷）            │
│109 年度偵字第10043 號（偵一卷）                    │
│109 年度偵字第14068 號（偵二卷）                    │
│109 年度偵字第19167 號（偵三卷）                    │
│109 年度聲羈字第164 號（聲羈一卷）                  │
│109 年度聲羈字第264 號（聲羈二卷）                  │
│109 年度偵聲字第211 號（偵聲一卷）                  │
│109 年度偵抗字第155 號                              │
│109 年度偵聲字第266 號（偵聲二卷）                  │
│109 年度查扣字第1057號                              │
│110 年度審金訴字第76號                              │
│110 年度金訴字第67號（院卷）                        │
└──────────────────────────┘
附錄本案論罪科刑法條：
組織犯罪防制條例第3 條
發起、主持、操縱或指揮犯罪組織者，處3 年以上10年以下有期
徒刑，得併科新臺幣1 億元以下罰金；參與者，處6 月以上5 年
以下有期徒刑，得併科新臺幣1 千萬元以下罰金。但參與情節輕
微者，得減輕或免除其刑。
具公務員或經選舉產生之公職人員之身分，犯前項之罪者，加重
其刑至二分之一。
犯第1 項之罪者，應於刑之執行前，令入勞動場所，強制工作，
其期間為3 年。
前項之強制工作，準用刑法第90條第2 項但書、第3 項及第98條
第2 項、第3 項規定。
以言語、舉動、文字或其他方法，明示或暗示其為犯罪組織之成
員，或與犯罪組織或其成員有關聯，而要求他人為下列行為之一
者，處3 年以下有期徒刑，得併科新臺幣3 百萬元以下罰金：
一、出售財產、商業組織之出資或股份或放棄經營權。
二、配合辦理都市更新重建之處理程序。
三、購買商品或支付勞務報酬。
四、履行債務或接受債務協商之內容。
前項犯罪組織，不以現存者為必要。
以第5 項之行為，使人行無義務之事或妨害其行使權利者，亦同
。
第5 項、第7 項之未遂犯罰之。
 
洗錢防制法第14條
有第二條各款所列洗錢行為者，處7 年以下有期徒刑，併科新臺
幣5 百萬元以下罰金。
前項之未遂犯罰之。
前二項情形，不得科以超過其特定犯罪所定最重本刑之刑。
 
中華民國刑法第339條之4
犯第339 條詐欺罪而有下列情形之一者，處1 年以上7 年以下有
期徒刑，得併科1 百萬元以下罰金：
一、冒用政府機關或公務員名義犯之。
二、三人以上共同犯之。
三、以廣播電視、電子通訊、網際網路或其他媒體等傳播工具，
    對公眾散布而犯之。
前項之未遂犯罰之。
 
附表一：告訴人丙○○交付其名下之帳戶
┌──┬────────────────────────┐
│編號│交付之帳戶                                      │
├──┼────────────────────────┤
│1   │高雄銀行000-000000000000號帳戶                  │
├──┼────────────────────────┤
│2   │中國信託銀行000-000000000000號帳戶              │
├──┼────────────────────────┤
│3   │元大銀行000-00000000000000號帳戶                │
├──┼────────────────────────┤
│4   │國泰世華銀行000-000000000000號帳戶              │
├──┼────────────────────────┤
│5   │高雄市第三信用合作社000-00000000000000號帳戶    │
├──┼────────────────────────┤
│6   │臺北富邦商業銀行000-000000000000號帳戶          │
├──┼────────────────────────┤
│7   │華南銀行000-000000000000號帳戶                  │
└──┴────────────────────────┘
附表二
┌──┬────┬────┬──────┬─────────┬─────┬─────┐
│編號│提款車手│提款帳戶│提款時間    │提款地點          │提款金額（│款項交付對│
│    │        │（均為告│（民國）    │                  │新台幣／元│象        │
│    │        │訴人洪雪│            │                  │）        │          │
│    │        │香所有）│            │                  │          │          │
├──┼────┼────┼──────┼─────────┼─────┼─────┤
│1   │甲○○  │高雄銀行│109年3月4日 │新光三越百貨公司地│124,000元 │陳芋宏、蔡│
│    │        │000-0000│15時許      │下二樓國泰世華 ATM│（共8筆） │仁欽      │
│    │        │00000000│            │（高雄市前鎮區三多│          │          │
│    │        │號帳戶  │            │三路 213 號 B2）  │          │          │
├──┼────┼────┼──────┼─────────┼─────┼─────│
│2   │甲○○  │中國信託│109年3月4日 │統一超商中都門市（│93,000元  │甲○○自行│
│    │        │銀行822-│16時15分至同│高雄市三民區力行路│          │留存      │
│    │        │00000000│日16時20分  │248 號）          │          │          │
│    │        │6073號帳│            │                  │          │          │
│    │        │戶      │            │                  │          │          │
├──┼────┼────┼──────┼─────────┼─────┼─────┤
│3   │丁○○  │國泰世華│109年3月4日 │萊爾富便利商店西螺│4,400元   │丁○○    │
│    │        │銀行013-│18時50分許  │北站店（雲林縣西螺│          │          │
│    │        │00000000│            │鎮2 號）          │          │          │
│    │        │7844號帳│            │                  │          │          │
│    │        │戶      │            │                  │          │          │
├──┼────┼────┼──────┼─────────┼─────┼─────│
│4   │丁○○  │元大銀行│109年3月4日 │萊爾富便利商店西螺│2,800元（ │丁○○    │
│    │        │000-0000│18時55分    │北站店（雲林縣西螺│不含5元手 │          │
│    │        │00000000│            │鎮2 號）          │續費）（起│          │
│    │        │17號帳戶│            │                  │訴書誤載為│          │
│    │        │        │            │                  │2805元，應│          │
│    │        │        │            │                  │予更正）  │          │
├──┼────┼────┼──────┼─────────┼─────┼─────┤
│5   │陳芋宏  │高雄市第│109年3月4日 │中華郵政文心路郵局│905元     │陳芋宏    │
│（非│        │三信用合│20時55分    │（台中市北屯區文心│          │          │
│本案│        │作社204-│            │路四段752 號）    │          │          │
│起訴│        │00000000│            │                  │          │          │
│範圍│        │348622號│            │                  │          │          │
│）  │        │帳戶    │            │                  │          │          │
├──┼────┼────┼──────┼─────────┼─────┼─────┤
│6   │戊○○  │臺北富邦│109年3月4日 │中華郵政文心路郵局│600元（不 │陳芋宏    │
│    │        │商業銀行│20時57分    │（台中市北屯區文心│含5元手續 │          │
│    │        │000-0000│            │路四段752 號）    │費）（起訴│          │
│    │        │00000000│            │                  │書誤載為60│          │
│    │        │號帳戶  │            │                  │5元，應予 │          │
│    │        │        │            │                  │更正）    │          │
└──┴────┴────┴──────┴─────────┴─────┴─────┘
附表三
┌──┬────┬────────────┐
│編號│提款車手│所得報酬（新台幣／元）  │
├──┼────┼────────────┤
│1   │甲○○  │13萬3,000元             │
├──┼────┼────────────┤
│2   │戊○○  │5,000元                 │
├──┼────┼────────────┤
│3   │丁○○  │1萬2,200元              │
└──┴────┴────────────┘